【裁判字號】    99,訴,254
【裁判日期】    990331
【裁判案由】    違反毒品危害防制條例
【裁判全文】
臺灣彰化地方法院刑事判決               99年度訴字第254號
公  訴  人  臺灣彰化地方法院檢察署檢察官
被      告  甲○○
上列被告因違反毒品危害防制條例案件，經檢察官提起公訴（99
年度毒偵字第71號），本院合議庭裁定改由受命法官獨任以簡式
審判程序審理，判決如下：
    主  文
甲○○施用第一級毒品，累犯，處有期徒刑拾月，扣案之第一級
毒品海洛因拾包（驗後淨重合計肆點零壹公克，空包裝總重貳點
陸伍公克）及其包裝袋，均沒收銷燬之。
    犯罪事實
一、甲○○前因(一)違反麻醉藥品管理條例案件，經本院於民國81
    年6 月16日，以81年度訴字第385 號判處有期徒刑7 月確定
    ；(二)違反肅清煙毒條例案件，經臺灣高等法院臺中分院於81
    年8 月26日，以81年度上訴字第1478號判處有期徒刑3 年6
    月確定；上開二罪，再經臺灣高等法院臺中分院於81年10月
    8 日，以81年度聲字第483 號裁定定其應執行之刑為有期徒
    刑3 年10月確定，於83年9 月18日縮短刑期假釋，後假釋經
    撤銷，應執行殘刑有期徒刑1 年4 月又13日；(三)違反槍砲彈
    藥刀械管制條例案件，經臺灣高等法院臺中分院於87年5 月
    27日，以87年度上易字第1025號判處有期徒刑1 年確定；(四)
    違反肅清煙毒條例案件及(五)違反麻醉藥品管理條例案件，經
    臺灣高等法院臺中分院於85年1 月16日，以84年度上訴字第
    2990號各判處有期徒刑3 年8 月、8 月，應執行有期徒刑4
    年確定；(六)違反肅清煙毒條例案件，經臺灣高等法院臺中分
    院於87年8 月20日，以87年度上訴字第205 號判處有期徒刑
    8 年確定；嗣上開(四)、(五)罪，復經臺灣高等法院臺中分院於
    98年1 月14日，以98年度聲字第111 號裁定各減刑為有期徒
    刑1 年10月、4 月，並與(六)之罪定其應執行之刑為有期徒刑
    10年確定，再與上開有期徒刑1 年4 月又13日之殘刑及(三)之
    罪，接續執行，於95年5 月1 日縮短刑期假釋，迄97年4 月
    21日縮刑假釋期滿，視為已執行完畢論。又因施用第一級毒
    品案件，經本院於97年1 月28日，以97年度毒聲字第23號裁
    定送觀察、勒戒後，認有繼續施用毒品之傾向，復經本院於
    97年4 月23日，以97年度毒聲字第192 號裁定令入戒治處所
    ，施以強制戒治，於98年1 月19日因無繼續強制戒治之必要
    而執行完畢釋放，並由臺灣彰化地方法院檢察署檢察官於98
    年2 月9 日，以98年度戒毒偵字第45號為不起訴處分確定。
    詎其猶不知悔改，於上開強制戒治執行完畢釋放後5 年內，
    復基於施用第一級毒品海洛因之犯意，於98年12月31日上午
    8 時許，在彰化縣員林鎮○○路4 號住處，以將海洛因摻入
    香菸內吸食之方式，施用第一級毒品海洛因1 次。嗣為警於
    98年12月31日上午11時45分許，持本院核發之搜索票前往上
    址搜索，並當場扣得第一級毒品海洛因10包（查獲時毒品淨
    重合計4.05公克，驗後淨重合計4.01公克、空包裝總重2.65
    公克），始悉上情。
二、案經彰化縣警察局員林分局報請臺灣彰化地方法院檢察署檢
    察官偵查起訴。
    理  由
一、按除被告所犯為死刑、無期徒刑、最輕本刑為3 年以上有期
    徒刑之罪或高等法院管轄第一審案件者外，於刑事訴訟法第
    273 條第1 項程序進行中，被告先就被訴事實為有罪之陳述
    時，審判長得告知被告簡式審判程序之旨，並聽取當事人、
    代理人、辯護人及輔佐人之意見後，裁定進行簡式審判程序
    ；除簡式審判程序、簡易程序及第376 條第1 款、第2 款所
    列之罪之案件外，第一審應行合議審判，刑事訴訟法第273
    條之1 第1 項、第284 條之1 分別定有明文。本件被告甲○
    ○所犯係死刑、無期徒刑、最輕本刑為3 年以上有期徒刑或
    高等法院管轄第一審案件以外之罪，並於本院行準備程序時
    就被訴事實為有罪之陳述，本院合議庭依前揭規定，經評議
    結果，裁定改由受命法官獨任行簡式審判程序，先予敘明。
二、上開犯罪事實，迭據被告於警詢、檢察官偵查中及本院審理
    時坦承不諱，且其於98年12月31日為警查獲時所採取之尿液
    ，經送鑑驗結果，確呈嗎啡陽性反應，有彰化縣警察局員林
    分局委託檢驗尿液代號與真實姓名對照認證單及詮昕科技股
    份有限公司99年1 月15日濫用藥物尿液檢驗報告（報告編號
    ：00000000）各1 紙附卷可稽；又扣案之粉末10包，經檢驗
    後檢出第一級毒品海洛因成分（驗後淨重4.01公克，空包裝
    總重2.65公克），有法務部調查局濫用藥物實驗室99年1 月
    26日調科壹字第09923002050 號鑑定書在卷為憑，足認被告
    自白與事實相符，本件事證明確，被告犯行洵堪認定。
三、按海洛因為毒品危害防制條例第2 條第2 項第1 款所稱之第
    一級毒品，不得施用、持有。次按，犯毒品危害防制條例第
    10條施用第一級、第二級毒品之罪者，檢察官應聲請法院裁
    定，令被告入勒戒處所觀察、勒戒，經觀察、勒戒後，檢察
    官依據勒戒處所之陳報，認受觀察、勒戒人無繼續施用毒品
    傾向者，應即釋放，並為不起訴之處分；認受觀察、勒戒人
    有繼續施用毒品之傾向者，檢察官應聲請法院裁定令入戒治
    處所強制戒治，其期間為6 個月以上，至無繼續強制戒治之
    必要為止，但最長不得逾1 年，強制戒治期滿，應即釋放，
    由檢察官為不起訴之處分。觀察、勒戒或強制戒治執行完畢
    釋放後，5 年內再犯第10條之罪者，應依一般刑事訴訟程序
    予以起訴論罪科刑，此觀諸毒品危害防制條例第20條第1 項
    、第2 項、第23條第1 項、第2 項規定自明。被告前因施用
    第一級毒品案件，經本院於97年1 月28日，以97年度毒聲字
    第23號裁定送觀察、勒戒後，認有繼續施用毒品之傾向，復
    經本院於97年4 月23日，以97年度毒聲字第192 號裁定令入
    戒治處所，施以強制戒治，於98年1 月19日因無繼續強制戒
    治之必要而執行完畢釋放，並由臺灣彰化地方法院檢察署檢
    察官於98年2 月9 日，以98年度戒毒偵字第45號為不起訴處
    分確定等情，有臺灣高等法院被告前案紀錄表在卷可佐，其
    於強制戒治執行完畢釋放後5 年內，再犯本件施用毒品案件
    ，依前述規定自應予以起訴論罪科刑。
四、核被告所為，係犯毒品危害防制條例第10條第1 項施用第一
    級毒品罪。其持有第一級毒品海洛因之低度行為，應為施用
    之高度行為所吸收，不另論罪。又被告前因(一)違反麻醉藥品
    管理條例案件，經本院於81年6 月16日，以81年度訴字第38
    5 號判處有期徒刑7 月確定；(二)違反肅清煙毒條例案件，經
    臺灣高等法院臺中分院於81年8 月26日，以81年度上訴字第
    1478號判處有期徒刑3 年6 月確定；上開二罪，再經臺灣高
    等法院臺中分院於81年10月8 日，以81年度聲字第483 號裁
    定定其應執行之刑為有期徒刑3 年10月確定，於83年9 月18
    日縮短刑期假釋，後假釋經撤銷，應執行殘刑有期徒刑1 年
    4 月又13日；(三)違反槍砲彈藥刀械管制條例案件，經臺灣高
    等法院臺中分院於87年5 月27日，以87年度上易字第1025號
    判處有期徒刑1 年確定；(四)違反肅清煙毒條例案件及(五)違反
    麻醉藥品管理條例案件，經臺灣高等法院臺中分院於85年1
    月16日，以84年度上訴字第2990號各判處有期徒刑3 年8 月
    、8 月，應執行有期徒刑4 年確定；(六)違反肅清煙毒條例案
    件，經臺灣高等法院臺中分院於87年8 月20日，以87年度上
    訴字第205 號判處有期徒刑8 年確定；嗣上開(四)、(五)罪，復
    經臺灣高等法院臺中分院於98年1 月14日，以98年度聲字第
    111 號裁定各減刑為有期徒刑1 年10月、4 月，並與(六)之罪
    定其應執行之刑為有期徒刑10年確定，再與上開有期徒刑1
    年4 月又13日之殘刑及(三)之罪，接續執行，於95年5 月1 日
    縮短刑期假釋，迄97年4 月21日縮刑假釋期滿，視為已執行
    完畢論等情，亦有上開前案紀錄表在卷可按，其於有期徒刑
    執行完畢後5 年內，故意再犯本件有期徒刑以上之罪，為累
    犯，應依刑法第47條第1 項之規定，加重其刑。爰審酌被告
    前有多次施用毒品前科，竟仍無視於毒品對於自身健康之戕
    害及國家對於杜絕毒品犯罪之禁令，一犯再犯，顯見上開刑
    罰實難收警惕之效，自不宜輕縱，應予嚴懲，惟斟酌被告施
    用毒品僅戕害己身，且犯後坦承犯行，態度良好等一切情狀
    ，量處如主文所示之刑。末按，扣案之白色粉末10包（驗後
    淨重4.01公克，空包裝總重2.65公克），經送驗後檢出第一
    級毒品海洛因成分，有上開法務部調查局鑑定書附卷可稽，
    及其用以盛裝海洛因之包裝袋，因與該管制毒品在物理上無
    法析離，爰併依毒品危害防制條例第18條第1 項前段之規定
    ，沒收銷燬之。至供鑑驗用罄之毒品既已滅失，自無庸予以
    宣告沒收銷燬。
據上論斷，應依刑事訴訟法第273 條之1 第1 項、第299 條第1
項前段，毒品危害防制條例第10條第1 項、第18條第1 項前段，
刑法第11條、第47條第1 項，判決如主文。
中    華    民    國    99    年    3     月    31    日
                  刑事第八庭          法  官  戰諭威
以上正本證明與原本無異。
如不服本判決應於收受判決後10日內向本院提出上訴書狀，並應
敘述具體理由；其未敘述上訴理由者，應於上訴期間屆滿後20日
內向本院補提理由書狀( 均須按他造當事人之人數附繕本) 「切
勿逕送上級法院」。
中    華    民    國    99    年    3     月    31    日
                                      書記官  黃當易
附錄本案論罪科刑法條：
毒品危害防制條例第10條
施用第一級毒品者，處6 月以上5 年以下有期徒刑。
施用第二級毒品者，處3 年以下有期徒刑。

司法院資訊處製作；財團法人民間司法改革基金會備份。
